最高法院刑事判決　　　　　　九十六年度台上字第二０三六號
上　訴　人　甲○○
上列上訴人因違反毒品危害防制條例案件，不服台灣高等法院中
華民國九十六年二月二十七日第二審判決（九十五年度上訴字第
四七七四號，起訴案號：台灣桃園地方法院檢察署九十五年度偵
字第一五一三二號），提起上訴，本院判決如下：
    主  文
上訴駁回。
    理  由
按刑事訴訟法第三百七十七條規定，上訴於第三審法院，非以判
決違背法令為理由，不得為之。是提起第三審上訴，應以原判決
違背法令為理由，係屬法定要件。如果上訴理由書狀並未依據卷
內訴訟資料，具體指摘原判決不適用何種法則或如何適用不當，
或所指摘原判決違法情事，顯與法律規定得為第三審上訴理由之
違法情形，不相適合時，均應認其上訴為違背法律上之程式，予
以駁回。本件上訴人甲○○上訴意旨略稱：（一）上訴人業已供
出毒品來源為伍慧修，雖迄今未能查獲，但不應歸責於上訴人。
原判決未適用毒品危害防制條例第十七條減輕其刑，有判決不適
用法則或適用法則不當之違背法令。（二）原判決既認定上訴人
於民國九十四年十一月間即與共犯有犯意聯絡，卻適用九十五年
七月一日始施行之刑法第六十五條第二項，亦有不適用法則或適
用法則不當之違背法令云云。
惟查證據之取捨、證據證明力之判斷，及事實有無之認定，為事
實審法院之職權，茍其取捨、判斷及認定，並不違反經驗法則及
論理法則，即不容任意指為違法而執為第三審適法之上訴理由。
本件原判決認定上訴人有原判決事實欄所載與成年男子「伍先生
」、「阿發」共同基於運輸及私運第一級毒品海洛因進入台灣之
犯意聯絡，於九十五年六月二十六日自台灣搭機前往澳門，經「
伍先生」於同年七月四日告知海洛因放置在菲律賓馬尼拉市某處
，上訴人即搭機前往菲律賓馬尼拉市，並於取得海洛因七顆及行
動電話一支後，以該行動電話與「伍先生」聯繫。至同年七月十
日，經「伍先生」以電話指示上訴人搭乘同年七月十二日班機返
台，並告知抵台後將海洛因運至國道一號高速公路三重交流道，
「阿發」會與其聯繫。嗣於同年七月十二日上午九時許，上訴人
將該七顆海洛因，裝入保險套，再塞入其肛門內，自菲律賓搭乘
長榮航空班機返台，於當日晚上七時三十分許在桃園國際機場為
警查獲等情，係依據上訴人之供述，卷附照片、毒品初步檢驗報
告單、財政部台北關稅局扣押貨物收據、搜索筆錄、法務部調查
局檢驗通知書，及扣案之海洛因、保險套等證據資料，為綜合之
判斷；並敘明上訴人雖供出「伍慧修」為提供毒品之人，惟迄尚
未查獲，核與毒品危害防制條例第十七條規定減輕其刑之要件不
合之理由。以第一審依想像競合之例從一重論處上訴人共同運輸
第一級毒品罪刑，認事用法俱無不合，量刑亦稱妥適（適用刑法
第五十九條減輕其刑），因而維持第一審之判決，駁回上訴人在
第二審之上訴，已詳敘其調查證據之結果及證據取捨並認定事實
之理由。所為論斷，均有卷存證據資料可資覆按，並無採證或認
定事實違背經驗法則或論理法則，或有理由不備、理由矛盾或其
他違背法令之情形。再查：（一）犯毒品危害防制條例第四條第
一項運輸第一級毒品罪，供出毒品來源，因而破獲者，依同條例
第十七條規定，固得減輕其刑，然必須供出毒品來源，並因而破
獲者，始有該項規定之適用。查上訴人於偵查中雖供稱「伍先生
」為「伍惠修，約四十六、四十七歲」云云，但經檢察官透過法
務部戶役政連結作業系統查詢結果「資料不存在」（見偵查卷第
二十一頁第五行、第三十七頁）；至上訴人於原審之上訴狀雖指
稱「伍惠修」之名有誤，應為「伍慧修」云云，然並未提出住所
資料或聯繫方式請求傳喚調查（見原審卷第八頁背面）；而遍查
卷內資料，亦無檢警據以破獲之情事，自不符上開得減輕其刑之
要件。矧毒品危害防制條例第十七條僅規定得減輕其刑，而非必
須減輕，縱因上訴人所供而破獲其毒品之上游來源，原審法院仍
有自由裁酌是否減輕其刑之職權，原判決既未適用上開規定減輕
其刑，則縱未依上訴人之供述確實追查，亦與所謂判決不適用法
則、適用法則不當或應於審判期日調查之證據而未予調查之違背
法令情形有間。（二）按犯罪之行為，係指發生刑法效果之意思
活動而言；自其發展過程觀之，乃先有動機，而後決定犯意，進
而預備、著手及實行。查上訴人運輸第一級毒品海洛因進入台灣
之實行行為，係在九十五年七月十二日，原審維持第一審援引行
為時即九十四年二月二日修正公布，自九十五年七月一日施行之
刑法第五十九條、第六十五條第二項規定而量處上訴人有期徒刑
十六年之判決，自無判決不適用法則或適用法則不當之違法。從
而，上訴意旨顯非依據卷內訴訟資料指摘原判決有何具體違背法
令之情形，徒憑己見，任意指摘原判決不適用法則或適用法則不
當，核與法律規定得為第三審上訴理由之違法情形，不相適合。
上訴人之上訴為違背法律上之程式，應予以駁回。
據上論結，應依刑事訴訟法第三百九十五條前段，判決如主文。
中　　華　　民　　國　九十六　年　　四　　月   十九   日
                      最高法院刑事第八庭
                          審判長法官  陳　正　庸
                                法官  賴　忠　星
                                法官  林　開　任
                                法官  林　立　華
                                法官  李　伯　道
      本件正本證明與原本無異
                                      書  記  官
中　　華　　民　　國　九十六　年　　四　　月　二十四　日
                                                H
